【裁判字號】    98,訴,702
【裁判日期】    980527
【裁判案由】    違反公司法等
【裁判全文】
臺灣臺北地方法院刑事判決               98年度訴字第702號
公  訴  人  台灣台北地方法院檢察署檢察官
被      告  甲○○
            乙○○
上列被告因違反公司法等案件，經檢察官聲請簡易判決處刑（97
年度偵字第23313 號），本院認不宜逕以簡易判決處刑，簽移改
依通常程序審理，本院依簡式審判程序判決如下：
    主  文
甲○○共同公司負責人，對於公司應收之股款，股東並未實際繳
納，而以申請文件表明收足，處拘役參拾日，如易科罰金，以新
台幣壹仟元折算壹日。
乙○○共同公司負責人，對於公司應收之股款，股東並未實際繳
納，而以申請文件表明收足，處拘役貳拾伍日，如易科罰金，以
新台幣壹仟元折算壹日。緩刑貳年。
    事  實
一、甲○○擬承包乙○○經營之西河交通有限公司（下稱西河公
    司）拆卸貨櫃業務，而欲成立孟品企業有限公司（設台北市
    中山區○○○路490 號，下稱孟品公司），以提供發票供西
    河公司報稅，為孟品公司實際負責人，然甲○○因自身債信
    不佳且無資力，遂利用輕度智障之施朝明名義登記為孟品公
    司負責人，與乙○○可知公司股款應確實向股東收足，不得
    僅以申請文件表明收足，竟共同基於違反公司法、商業會計
    法及使公務員登載不實之犯意聯絡，由乙○○於民國97年7
    月8 日，將新台幣（下同）100 萬元匯入聯邦商業銀行（下
    稱聯邦銀行）孟品公司籌備處施朝明帳戶，充作股款收足證
    明，由甲○○委請不知情之會計師張麗珠出具表明股東股款
    已經收足之查核報告書及資產負債表，並於97年7 月21日持
    之向台北市政府申請設立登記獲准，使該管公務員據以登載
    於職務上掌管之公司登記文書以完成設立登記，乙○○嗣於
    97 年8月1 日將上揭帳戶內之資金匯回其聯邦銀行帳戶，足
    以生損害於主管機關對於公司資本查核之正確性。
二、案經法務部調查局台北市調查處移送台灣台北地方法院檢察
    署檢察官聲請簡易判決處刑。
    理  由
一、本件被告甲○○、乙○○所涉係死刑、無期徒刑、最輕本刑
    為3 年以上有期徒刑或高等法院管轄第一審案件以外之罪，
    並於本院行準備程序時就被訴事實為有罪之陳述，本院合議
    庭依刑事訴訟法第273 條之1 第1 項規定，裁定改由受命法
    官獨任行簡式審判程序，先予敘明。
二、上開犯罪事實，業據被告甲○○、乙○○坦承不諱，核與證
    人施朝明證述情節相符，及孟品公司登記卷宗、聯邦銀行97
    年9 月17日（97）聯通化字第0066號函及所附乙○○、孟品
    公司籌備處施朝明帳戶未登摺帳項查詢清單在卷可稽。本件
    事證明確，被告犯行洵堪認定。
三、按資產負債表，係屬商業會計法第28條第1 項第1 款之財務
    報表。核被告所為，均係犯公司法第9 條第1 項公司負責人
    對於公司應收之股款，股東並未實際繳納，而以申請文件表
    明收足罪、刑法第214 條之使公務員登載不實罪、商業會計
    法第71條第5 款利用不正當方法致使財務報表發生不實結果
    罪。公訴人雖未就被告利用不知情之會計師填載不實之資產
    負債表部分起訴，惟該部分犯行與已起訴部分，有想像競合
    犯之裁判上一罪關係，為起訴效力所及，本院自得併予審理
    。又被告所涉犯違反商業會計法第71條第5 款之罪，罪名較
    起訴罪名為輕，未影響被告罪刑，對被告之防禦權並無不利
    ，附此敘明。被告利用不知情之會計師出具公司資本查核報
    告書、資產負債表，並向主管機關申請公司設立登記以遂其
    犯行，為間接正犯。被告二人間就上開犯行，有犯意聯絡及
    行為分擔，為共同正犯。被告乙○○雖非孟品公司負責人，
    惟與有該身分之被告甲○○共犯該罪，依刑法第31條第1 項
    規定仍以正犯論。又被告以一行為，觸犯上開3 罪，侵害數
    法益，為想像競合犯，應依刑法第55條規定，從一重之違反
    公司法第9 條第1 項之罪處斷。爰審酌被告甲○○曾有侵占
    、詐欺前科，素行並非甚佳，被告乙○○並無何前科紀錄，
    二人均坦承犯行，知所悔悟，渠等成立公司之目的僅係為取
    得發票以供報稅，危害性甚低等一切情狀，分別量處如主文
    所示之刑，並均諭知易科罰金之折算標準。末查，被告乙○
    ○前未曾因故意犯罪受有期徒刑以上刑之宣告，有台灣高等
    法院被告前案紀錄表存卷可參，經此司法偵審程序後，當知
    所警惕，本院認其所受宣告之刑，以暫不執行為適當，爰諭
    知被告緩刑2 年，以勵自新。
據上論斷，應依刑事訴訟法第452 條、第273 條之1 第1 項、第
299 條第1 項前段，公司法第9 條第1 項，商業會計法第71條第
5 款，刑法第11條前段、第28條、第31條第1 項、第55條、第
214 條、第74 條 第1 項第1 款，刑法施行法第1 條之1 ，判決
如主文。
本案經檢察官楊冀華到庭執行職務
中    華    民    國    98    年    5     月    27    日
                    刑事第七庭    法  官  林欣苑
上正本證明與原本無異。
如不服本判決應於收受送達後10日內向本院提出上訴書狀，並應
敘述具體理由；其未敘述上訴理由者，應於上訴期間屆滿後20日
內向本院補提理由書（均須按他造當事人之人數附繕本）「切勿
逕送上級法院」。
                                  書記官  劉英芬
中    華    民    國    98    年    5     月    27    日
附錄論罪法條
公司法第9條
公司應收之股款，股東並未實際繳納，而以申請文件表明收足，
或股東雖已繳納而於登記後將股款發還股東，或任由股東收回者
，公司負責人各處5 年以下有期徒刑、拘役或科或併科新臺幣50
萬元以上250 萬元以下罰金。
有前項情事時，公司負責人應與各該股東連帶賠償公司或第三人
因此所受之損害。
第1 項裁判確定後，由檢察機關通知中央主管機關撤銷或廢止其
登記。但裁判確定前，已為補正或經主管機關限期補正已補正者
，不在此限。
公司之設立或其他登記事項有偽造、變造文書，經裁判確定後，
由檢察機關通知中央主管機關撤銷或廢止其登記。
商業會計法第71條
商業負責人、主辦及經辦會計人員或依法受託代他人處理會計事
務之人員有下列情事之一者，處5 年以下有期徒刑、拘役或科或
併科新臺幣60萬元以下罰金：
一、以明知為不實之事項，而填製會計憑證或記入帳冊。
二、故意使應保存之會計憑證、會計帳簿報表滅失毀損。
三、偽造或變造會計憑證、會計帳簿報表內容或毀損其頁數。
四、故意遺漏會計事項不為記錄，致使財務報表發生不實之結果
    。
五、其他利用不正當方法，致使會計事項或財務報表發生不實之
    結果。
中華民國刑法第214條
（使公務員登載不實罪）
明知為不實之事項，而使公務員登載於職務上所掌之公文書，足
以生損害於公眾或他人者，處3 年以下有期徒刑、拘役或5 百元
以下罰金。


司法院資訊處製作；財團法人民間司法改革基金會備份。
